【裁判字號】    90,上易,21
【裁判日期】    900529
【裁判案由】    侵權行為損害賠償
【裁判全文】
臺灣高等法院臺南分院民事判決  九十年度上易字第二一號   Ｋ
      上  訴  人  吳朝榮即榮通土木包工業
      訴訟代理人  乙  ○  ○
      被上  訴人  甲  ○  ○
      訴訟代理人  丙  ○  ○
右當事人間請求侵權行為損害賠償事件，上訴人對於中華民國八十九年十一月三十日
臺灣臺南地方法院第一審判決（八十九年度訴字第一五八八號）提起上訴，本院判決
如左：
      主      文
上訴駁回。
第二審訴訟費用由上訴人負擔。
      事      實
甲、上訴人方面：
  一、聲明：求為判決：
（一）原判決廢棄。
（二）被上訴人應給付上訴人新台幣（下同）一百萬元，及自起訴狀繕本送達翌日起
      至清償日止按年息百分之五計算之利息。
  二、陳述：除與原判決記載相同者，予以引用外，補稱：
（一）原審法院認為侵權行為所發生之損害賠償請求權，以有故意或過失不法侵害他
      人權利為成立要件；惟其「故意行為」之認定，與事實不符。蓋原審認定被上
      訴人誤認榮通土木包工業之負責人為鄭本源，而聲請假扣押上訴人之工程款為
      無故意之行為，令人不服。因在實施扣押程序前如何誤認「榮通」即鄭本源，
      上訴人不會追究；但在其扣押之後，經臺南縣左鎮鄉公所提出異議，及接獲上
      訴人之通知時，被上訴人自應於接獲臺灣臺南地方法院民事執行處之通知，即
      放棄告訴（異議之訴）並撤銷假扣押之執行。亦即無論為對方或自己（如何取
      回擔保金）之利益而言，如何善後，應為第一要件。且上訴人誠心拜託被上訴
      人撤銷假扣押執行，但被上訴人卻揚言非告到底不可！這不就是「故意」之行
      為嗎？被上訴人於聲請假扣押前既疏於查證，此即被上訴人之過失；又事後已
      知錯誤，卻提出告訴，此即「故意」兩者兼之。原審之認定被上訴人於一審被
      判決駁回之後未提起上訴，而以此認定其無「故意」之行為，令人不服。
（二）至於上訴人之損失，除上訴人因之所支付之支票退票，所補貼之利息支出及信
      用破產週轉不靈外；且同行亦不敢再為上訴人充當保證人，以保證「榮通土木
      包工業」對外鎖承包之工程。另原審雖認定課長即證人黃萬川所言，謂渠並未
      拒絕「榮通」參與其他工程競標，惟此為公務人員之說詞；因依法其當然不能
      排斥承包商參與投標，然以一般情形而言並非如此。蓋一般小型工程發包雖有
      法定程序，但承包商所得之信息大都由承辦人員處所得到；因如照正常管道得
      知時，工程皆早已發包出去；亦即若如無承辦人員之配合很難承包到工程，此
      乃眾所皆知之事。而承包商若週轉不靈、財務狀況不好，則承辦人員唯恐避之
      不及，豈會再告訴上訴人有關承包工程之信息。再者，若要再樹立出公司之信
      用，則非費時三、五年之後不可，上訴人此之損失豈不算大嗎？
（三）就民事訴訟法而言，兩造公開辯論時，其攻防之要件須給予對造一份；原審於
      言詞辯論期間，上訴人依法所提出之補充訴狀均按法並程序附繕予被上訴人，
      但被上訴人答辯時所呈之答辯狀及其他文件，卻要求原審保密，不得給予上訴
      人；且一再容忍被上訴人請求傳訊證人。茲就上訴人無法取得被上訴人之答辯
      狀乙節，已違反民事訴訟法之程序要件，其判決顯然不當，令人不服。
  三、證據：除援用於原審所提之證據外，補提臺南市政府函、營利事業登記抄本各
      一份、土地登記謄本三份、建物登記謄本四份及地籍圖謄本共二份為證。
乙、被上訴人方面：
  一、聲明：求為判決：駁回上訴。
  二、陳述：除與原判決記載相同者，予以引用外，補稱：
（一）被上訴人之所以借款予上訴人，乃係因訴外人鄭本源、鄭志民等二人於民國（
      下同）八十七年十月間向被上訴人言明要承包台南縣左鎮鄉公所發包之二期（
      一期為擋土牆工程、二期為道路養護工程）工程，急需資金週轉；且訴外人鄭
      本源為證明其有承包前揭工程，更專程載被上訴人前往工地現場參觀，並介紹
      當時在場之台南縣左鎮鄉內庄村村長王金池及僱工陳啟東讓被上訴人認識，使
      被上訴人信賴之而將款項借予供施工之用途。然事隔數月，訴外人鄭本源竟未
      依約償還所借資金，致使已到期支票經提示均遭退票；因此被上訴人乃前往台
      南縣左鎮鄉公所工程發包單位查詢，據主辦人員告知絯工程第一期擋土牆工程
      款款項已經訴外人鄭本源領取，至第二期工程已驗收完成，惟尚有工程款項八
      十七萬元待撥款，顯示訴外人鄭本源確有承包系爭工程之事實。
（二）被上訴人當初扣押財產之對象係訴外人鄭本源，而上訴人吳朝榮則系將其營業
      之牌照借與訴外人鄭本源向台南縣左鎮鄉公所承包前揭工程；後被上訴人曾向
      台南縣左鎮鄉公所之課長查詢實情，據該課長回覆稱承包系爭工程之人係訴外
      人鄭本源，故被上訴人始根據給付票款事件以榮通土木包工業即上訴人鄭本源
      為對象，而向臺灣臺南地方法院民事執行處提出聲請假扣押，查扣上訴人在台
      南縣左鎮鄉公所之「台南縣左鎮鄉公所八十八年度自養鄉道養護工程」之工程
      尾款六十六萬元，顯然被上訴人並無任何故意或過失可言。
（三）當時錢確有借錢給訴外人鄭本源，第一次係八十七年十一月三十日，由其向銀
      行提領七十五萬元，現場交付六十萬元，而訴外人鄭本源則簽三張支票，每張
      二十萬元，其稱要去包左鎮鄉公所的工程；第二次是於八十七年十二月三十一
      日提領八十萬元交付予訴外人鄭本源，亦簽發三張支票，惟其中六萬元是另外
      一張支票，且非工程款。至於被上訴人以左鎮鄉公所為被告所提起之請求確認
      承包工程事件之判決之所以確定，乃因其人在台中工作，戶籍又沒有遷移，以
      致未接到判決書之關係所致。
  三、證據：援用於原審所提之證據外，補提「臺南市農會」存款歸戶查詢表及「中
      興銀行富強分行」存款往來對帳單（以上均為影本）各一份為證。
      理      由
一、本件上訴人起訴主張：因被上訴人與訴外人鄭本源間有給付票款事件之糾紛，被
    上訴人竟於八十八年五月間向臺灣臺南地方法院民事執行處聲請假扣押執行，扣
    押上訴人在台南縣左鎮鄉公所之「台南縣左鎮鄉公所八十八年度自養鄉道養護工
    程」之工程尾款六十六萬元，致整筆工程款八十多萬元遭扣押，使上訴人因之不
    能如期領取。雖上訴人曾因之向被上訴人說明系爭工程款與訴外人鄭本源無關，
    因榮通土木包工業之負責人非鄭本源，且如附表所示之支票亦非榮通土木包工業
    所簽發，亦未於其上背書，亦即系爭工程係由上訴人吳朝榮所承包，而非由訴外
    人鄭本源，請求被上訴人撤回該假扣押執行，卻遭被上訴人拒絕。嗣經台南縣左
    鎮鄉公所提出異議，被上訴人竟又逕行對台南縣左鎮鄉公所提起確認工程承攬契
    約存在之訴，惟該確認之訴延至八十八年十月間始告確定，致上訴人至十二月始
    領得該工程款。然上訴人係以承包小型工程為業之人，近因市場競爭激烈，工程
    之利潤不佳，財務週轉原本即困難；因被上訴人無故扣押上訴人之工程款，使上
    訴人所簽發之支票即因該工程之延誤而遭退票，有關砂石、柏油、瀝青等材料之
    應付款亦一再延付，以致信用不佳而遭抵制；且因該工程款被扣押，謠言滿天飛
    ，同業間因上訴人信用問題亦拒絕與上訴人合作；致上訴人對許多工程均無法參
    與，而遭受重大損失，營運幾乎停頓，且造成上訴人精神上有莫大之痛苦。爰本
    於侵權行為之損害賠償請求權之法律關係，求為判命被上訴人應給付上訴人非財
    產上之損害一百萬元及其法定遲延利息之判決等語。
二、被上訴人則以：因訴外人鄭本源、鄭志民於八十七年十月間向被上訴人表示要承
    包台南縣左鎮鄉公所發包之二期工程，急需資金週轉，且訴外人鄭本源更專程載
    被上訴人前往該工地現場參觀以證明其事，並介紹當時在場之內庄村村長王金池
    及僱工陳啟東讓被上訴人認識，致被上訴人心生信賴而將款項借與訴外人鄭本源
    以供施工所需；然事隔數月，訴外人鄭本源卻未依約償還資金，致使已到期之支
    票提示均遭退票；因此被上訴人即前往台南縣左鎮鄉公所工程發包單位查詢，據
    主辦人員告知第一期擋土牆工程款之款項業經訴外人鄭本源領取，然尚有第二期
    工程業已驗收完成，惟尚有八十七萬元之工程款待撥款，被上訴人即向臺灣臺南
    地方法院民事執行處聲請假扣押訴外人鄭本源之財產即其承包台南縣左鎮鄉公所
    八十八年度「自養鄉道養護工程」尚未領取之工程款。嗣台南縣左鎮鄉公所雖提
    出異議，然為確認該工程款是否係訴外人鄭本源所有，被上訴人乃訴請確認，雖
    亦遭敗訴之判決，惟被上訴人並無故意或過失不法侵害上訴人之行為等語，資為
    抗辯。
三、按不法侵害他人之身體、健康、名譽、自由、信用、隱私、貞操，或不法侵害其
    他人格法益而情節重大者，被害人雖非財產上之損害，亦得請求賠償相當之金額
    ；民法第一百九十五條第一項固定有明文。惟按債權人就金錢請求欲保全強制執
    行者，固得聲請假扣押，但債權人聲請執行假扣押，是否應負侵權行為之責任，
    應以假扣押之本案訴訟判決確定之結果為斷；蓋本案判決如債權人勝訴確定，則
    其以假扣押保全強制執行之債權，即得受清償，自無侵權行為之可言；必債權人
    敗訴判決確定且須有故意或過失，始負責侵權行為之責任，債務人方有損害賠償
    之請求權（最高法院七十八年度台再字第三五號判決參照）。又侵權行為所發生
    之損害賠償請求權，以有故意或過失不法侵害他人權利為其成立要件，若其行為
    並無故意或過失，即無賠償之可言；所謂故意係指行為人對於構成侵權行為之事
    實，明知並有意使其發生或預見其發生，而其發生並不違背其本意而言。因之故
    意以聲請法院實施假扣押之手段，侵害他人權利之情形，必須行為人對於其聲請
    假扣押係屬侵權行為之事實，明知並有意使其發生，或預見其發生，而其發生並
    不違背其本意，始足當之。至過失之有無，應以是否怠於善良管理人之注意為斷
    者，苟非怠於此種注意，即不得謂之有過失。且侵權行為以故意或過失不法侵害
    他人之權利成立要件，故主張對造應負侵權行為責任者，應就對造之有故意或過
    失負舉證責任（最高法院五十八年台上字第一四二一號判例參照）。次按民事訴
    訟如係由原告（即上訴人）主張權利者，應先由原告負舉證之責，若原告先不能
    舉證，以證實自己主張之事實為真實，則被告（即被上訴人）就其抗辯事實即令
    不能舉證，或其所舉證據尚有疵累，亦應駁回原告之請求。又原告（即上訴人）
    對於自己主張之事實（即起訴事實）已盡證明之責後，被告（即被上訴人）對其
    主張，如抗辯其不實，並提出新事實而為反對之主張者，則原告對其反對之主張
    ，亦應負證明之責；而原告於抗辯事實若無確實證明方法或僅以空言爭執者，當
    然認定其抗辯事實之非真正，而應為原告不利益之裁判（最高法院十八年上字第
    二八五五號及二十年上字第二四六六號判例參照）。
四、查上訴人主張被上訴人因對訴外人鄭本源、鄭志民有如附表所示之支票債權未獲
    清償，遂於八十八年五月四日向臺灣臺南地方法院民事執行處聲對「榮通土木業
    即鄭本源、鄭志民」向台南縣左鎮鄉○○○○○道路工程之工程款，於六十六萬
    元之範圍內予以假扣押；嗣該院乃於同日以八十八年度裁全字第一八三七號裁定
    ，准被上訴人以二十二萬元為債務人（即鄭本源即榮通土木業、鄭志民）供擔保
    後，得對債務人之財產在六十六萬元之範圍內予以假扣押。嗣被上訴人即於提供
    擔保金後，再於同年月七日向該院民事執行處聲請對第三人即台南縣左鎮鄉公所
    核發禁止訴外人即前揭債務人在六十六萬元及執行費用四千七百四十九元之範圍
    內領取系爭「台南縣左鎮鄉公所八十八年度自養鄉道養護工程」之工程尾款；惟
    台南縣左鎮鄉公所於接獲執行命令後，即以：「該工程係本所與榮通土木業包工
    業之合約關係；且榮通土木包工業之負責人為吳朝榮，而非鄭本源」為由提出異
    議，被上訴人即於收受異議狀後，向臺灣臺南地方法院以台南縣左鎮鄉公所為被
    告提起確認台南縣左鎮鄉公所與訴外人鄭本源即榮通土木包工業、鄭志民間關於
    八十八年度自養鄉道養護工程之承攬契約存在之訴；惟經該院以八十八年度訴字
    第一○四七號判決被上訴人敗訴確定。嗣台南縣左鎮鄉公所即於八十九年九月三
    十日簽發即期之公庫支票將前揭工程尾款給付予上訴人之事實，已據上訴人於原
    審及本院審理時陳述在卷，有其所提出之臺灣臺南地方法院八十八年度裁全字第
    一八三七號裁定、臺灣臺南地方法院八十八年五月七日執行命令、臺灣臺南地方
    法院八十八年度訴字第一○四七號民事判決書（以上均為影本）、台南縣左鎮鄉
    公庫支票及台南縣左鎮鄉公所八十九年九月六日八九左所財字第五五二九號函各
    一份附卷可憑（原審卷第七至十四、四十五至四十六頁）；並經原審法院調取該
    院前揭八十八年度裁全字第一八三七號及八十八年度訴字第一○四七號卷宗查明
    屬實無訛；且為被上訴人所不爭執，自屬真實。
五、至上訴人另主張被上訴人於八十八年五月間向臺灣臺南地方法院民事執行處聲請
    假扣押執行工程尾款六十六萬元時，因整筆工程款八十多萬元遭扣押，使上訴人
    因之不能如期領取。雖上訴人曾因之向被上訴人說明系爭工程款與訴外人鄭本源
    無關，且如附表所示之支票亦非榮通土木包工業所簽發，亦未於其上背書，亦即
    系爭工程係由上訴人吳朝榮所承包，而請求被上訴人撤銷該假扣押執行，惟卻遭
    被上訴人拒絕。嗣迄確認之訴延至八十八年十月間確定，上訴人始至十二月領得
    該工程款。然上訴人已因被上訴人無故扣押上訴人之工程款，使上訴人所簽發之
    支票即因該工程之延誤而遭退票，有關砂石、柏油、瀝青等材料之應付款亦一再
    延付，以致信用不佳而遭抵制；且同業間因上訴人信用問題亦拒絕與上訴人合作
    ；致上訴人對許多工程均無法參與，而遭受重大損失，營運幾乎停頓，造成上訴
    人精神上有莫大之痛苦等語；固亦據上訴人於原審及本院審理時陳述在卷，並有
    其所提出之臺南市第五信用合作社支票及退票理由單影本各二紙及前揭台南縣左
    鎮鄉公所八十九年九月六日八九左所財字第五五二九號函所附之支出證明與驗收
    證明單影本各一份為證（原審卷第三十四七至三十五、四十七至四十八頁）；惟
    此則為被上訴人所堅決否認，並為前揭情詞之抗辯；從而本件應予審究者厥為被
    上訴人之前揭聲請假扣押執行工程尾款及提起確認之訴延，應否負侵權行為之損
    害賠償責任而已。經查：
（一）本件被上訴人確係因訴外人鄭本源及鄭志民等二人於八十七年十月間向其表示
      要承包台南縣左鎮鄉公所發包之一期擋土牆工程及二期自養鄉道道路養護工程
      ，急需資金週轉；且訴外人鄭本源更專程載送被上訴人前往工地現場參觀以證
      明其事，並介紹當時在場之台南縣左鎮鄉內庄村村長王金池及僱工陳啟東讓被
      上訴人認識，致被上訴人因之心生信賴，而先於八十七年十一月三十日自銀行
      提領七十五萬元，將其中六十萬元借予訴外人鄭本源，並由其簽發面額各為二
      十萬元支票三張予被上訴人；復於八十七年十二月三十一日再提領八十萬元借
      予訴外人鄭本源，且仍由其簽發三張支票予被上訴人資為抵付清償之用之事實
      ，已據被上訴人於原審及本院審理時陳述在卷，有其所提出之「臺南市農會」
      存款歸戶查詢表、「中興銀行富強分行」存款往來對帳單各一份（本院卷第五
      十五至五十六頁）及如附表所示之支票六張、退票理由單四張（以上均為影本
      ）附於原審八十八年度訴字第一○四七號卷可參；而證人即系爭工程所在地之
      台南縣左鎮鄉內庄村村長王金池於原審時亦證稱：「認識（指是否認識鄭本源
      ）。因為他去我們左鎮那裡作工程所以認識。他做的工作剛好在我們村裡，我
      是內庄村長」、「我不知道（指是否知道工程何人所承包）。現場我去看的時
      候都是鄭本源在現場負責，我不知他與榮通土木業的關係」等語在卷（原審卷
      第一○五頁）；再參諸上訴人於原審對於系爭工程確係由其與訴外人鄭本源合
      夥承包，並由訴外人鄭本源在現場負責乙情亦不爭執以觀（原審卷第一○七頁
      ）；自屬真實。因此被上訴人辯稱：因訴外人鄭本源專程載其至工地現場參觀
      ，並介紹當時在場之村長王金池及僱工陳啟東與其認識，才以為其有承包道路
      工程，並借錢給他等語，尚非虛妄，應堪採信。
（二）又被上訴人為確保其前揭票款債權，曾至台南縣左鎮鄉公所向主辦前揭一期擋
      土牆工程及二期自養鄉道道路養護工程發包之人員，查詢有關該系爭工程之實
      際承包情形之事實，亦據被上訴人於原審及本院審理時陳述在卷；而證人即台
      南縣左鎮鄉公所財經課課長黃萬川於原審已證述：「有（指榮通土木業有否向
      公所承包工程），是承包八十八年度自養鄉道養護工程」、「有（指被上訴人
      有否問是何人負責），我有告訴他工地負責人是鄭先生」、「他沒有這麼問（
      指被上訴人有否問工程是何人承包），他問說工程何人在做現場處理，我告訴
      他是『鄭先生』，因為姓名我不是很知道。我在他來問之前，我並不認識現場
      負責人」、「沒有（指之前有否見過吳朝榮）」、「知道（指回答被上訴人時
      ，是否知道榮通土木業負責人為吳朝榮）。甲○○有透過我去承辦人那裡去抄
      負責人的資料，所以他應該知道負責人是誰」、「他（指被上訴人）要求廠商
      的資料，他要的是榮通土木業的資料」、「因鄭本源在公所出入一段時間，因
      為他是工地負責人，所以我們才給他（指被上訴人）看榮通的資料」等語無訛
      在卷（原審卷第六十九至七十二頁）；再徵諸被上訴人於原審就其至台南縣左
      鎮鄉公所查詢之經過乃陳稱：「四月份退票時，我去公所找主辦的，但後來是
      一個小姐告訴我是祕密，我才去找課長。他要小姐給我資料，我去找時是跟他
      們說我要找鄭本源的資料；小姐抄給我『鄭本源榮通土木』」、「我說要鄭本
      源的資料，問他鄭本源的工程款何時下來，課長很熱心給我資料，我一直說是
      鄭本源，沒有提到榮通。榮通土木業是後來小姐寫給我的，在一張紙上寫鄭本
      源榮通土木業，所以我認為鄭本源是榮通土木業」、「我一開始一直是說鄭本
      源，並沒有說榮通的資料」、「我是向他問鄭本源做這件工程的這筆錢何時下
      來」等語（原審卷第七十至七十一頁）；而證人即財經課課長黃萬川就其查詢
      係回應：「我不確定」、「我不記得他如何問」、「我們一般都說廠商的名稱
      『榮通』，因為我們對廠商的姓名並不很知道」等情以察；衡諸常理並依據社
      會常情判斷，顯然被上訴人於向證人黃萬川查詢時，應係為保全其對訴外人鄭
      本源之債權所為；且此已足致被上訴人認定前揭向臺南縣左鎮鄉公所所承包之
      系爭工程與訴外人鄭本源有關，殆無疑義；易言之，尚難認被上訴人對於前揭
      事實之查證有何怠於為善良管理人注意之情形。況證人黃萬川對於被上訴人究
      係如何查詢得知「鄭本源即榮通土木包工業」之細節亦已證稱不復記憶；此外
      ，上訴人又無法提出其他確切之證據足資證明被上訴人就此有何故意或過失之
      情形；自尚不能徒憑其之陳述及被上訴人向臺灣臺南地方法院民事執行處聲請
      假扣押執行工程尾款六十六萬元之事實，即遽採為有利於上訴人之認定。
（三）至被上訴人於訴外人即台南縣左鎮鄉公所對其聲請假扣押提出異議後，雖未撤
      回該假扣押執行，並另以訴外人台南縣左鎮鄉公所為被告向原審法院提起確認
      承包工程之訴訟，且於該院判決其敗訴後並未上訴而確定；然究其情當係被上
      訴人為確保其票據債權所為，且訴外人鄭本源雖非榮通土木包工業之負責人，
      然其確係該系爭工地之負責人；同時被上訴人於向臺灣臺南地方法院民事執行
      處聲請假扣押前，亦已至台南縣左鎮鄉公所向承辦人員詳細查詢訴外人鄭本源
      所承包之工程名稱，已如前述，且為上訴人所不爭執；顯見被上訴人並無故意
      或過失不法侵害上訴人信用之情事。另參以被上訴人於前揭確認承包工程之訴
      訟經該院判決其敗訴後，即未上訴而任由其確定以觀，益徵被上訴人並無濫用
      訴訟程序而損害上訴人信用之意。至證人即訴外人鄭本源於本院準備程序之證
      述內容（本院卷第二十九至三十頁），則非僅為被上訴人所堅決否認，且與本
      院所認定之事實不符，況其就借款用途（即指蓋房子）之證稱亦有時間不合之
      矛盾；自仍不能採為有利於上訴人之認定依據。
六、綜上所述，本件上訴人主張被上訴人因與訴外人鄭本源間有給付票款事件之糾紛
    ，竟於八十八年五月間向臺灣臺南地方法院民事執行處聲請假扣押執行，扣押上
    訴人在台南縣左鎮鄉公所之工程尾款六十六萬元，致整筆工程款八十多萬元遭扣
    押，使上訴人因之不能如期領取。雖上訴人曾因之向被上訴人說明系爭工程款與
    訴外人鄭本源無關，且如附表所示之支票亦非榮通土木包工業所簽發，亦即系爭
    工程係由上訴人吳朝榮所承包，而非訴外人鄭本源，請求被上訴人撤回該假扣押
    執行，卻遭被上訴人拒絕。嗣經台南縣左鎮鄉公所提出異議，被上訴人竟又逕行
    對台南縣左鎮鄉公所提起確認工程承攬契約存在之訴，惟該確認之訴延至八十八
    年十月間始告確定，致上訴人至十二月始領得該工程款。然上訴人已因市場競爭
    激烈，工程之利潤不佳，財務週轉原本即困難；復因被上訴人無故扣押上訴人之
    工程款，使上訴人所簽發之支票即因該工程之延誤而遭退票，有關砂石、柏油、
    瀝青等材料之應付款亦一再延付，以致信用不佳而遭抵制；且因該工程款被扣押
    ，同業間因上訴人信用問題亦拒絕與上訴人合作；致上訴人對許多工程均無法參
    與，而遭受重大損失，營運幾乎停頓，造成上訴人精神上有莫大之痛苦。爰本於
    侵權行為之損害賠償請求權之法律關係，請求判決被上訴人應給付上訴人非財產
    上之損害一百萬元及其法定遲延利息；為無理由，不應准許。原審為上訴人敗訴
    之判決，於法並無違誤。上訴人上訴意旨指摘原判決不當，求予廢棄改判准如上
    訴聲明之所示，為無理由，應予駁回。
七、又本件待證事實已臻明確，兩造其餘攻擊防禦方法及舉證，對判決之結果已不生
    影響，爰不一一詳為審酌，併此敘明。
八、據上論結，本件上訴為無理由，依民事訴訟法第四百四十九條第一項、第七十八
    條判決如主文。
中      華      民      國    九十      年      五      月    二十九    日
                                    臺灣高等法院臺南分院民事第四庭
~B1審判長法官  王    惠    一
~B2      法官  蘇    清    恭
~B3      法官  張    世    展
右為正本係照原本作成。
不得上訴。
中      華      民      國    九十      年      五      月    三十一    日
                                        法院書記官  廖    英    琇
~F0
~T40
┌──┬───┬───────┬──────────┬───────┬─────────┐
│編號│發票人│票          號│發票日（民國）      │面額（新台幣）│付款人            │
├──┼───┼───────┼──────────┼───────┼─────────┤
│ 一 │鄭志民│0000000│八十八年三月三十一日│二十萬元      │台南區中小企業銀行│
├──┼───┼───────┼──────────┼───────┼─────────┤
│ 二 │同右  │0000000│同右                │同右          │同右              │
├──┼───┼───────┼──────────┼───────┼─────────┤
│ 三 │同右  │0000000│同右                │同右          │同右              │
├──┼───┼───────┼──────────┼───────┼─────────┤
│ 四 │同右  │0000000│八十八年四月十二日  │六萬元        │同右              │
├──┼───┼───────┼──────────┼───────┼─────────┤
│ 五 │同右  │0000000│八十八年六月三十日  │四十萬元      │同右              │
├──┼───┼───────┼──────────┼───────┼─────────┤
│ 六 │ 同右 │0000000│八十八年七月三十日  │四十萬元      │同右              │
└──┴───┴───────┴──────────┴───────┴─────────┘


司法院資訊處製作；財團法人民間司法改革基金會備份。
